臺灣桃園地方法院交通事件裁定　　　　 94年度交聲字第500號
　　原處分機關　交通部公路總局新竹區監理所中壢監理站
　　異　議　人
　　即受處分人　甲○○
　　　　　　　　　　　　　1 .
上列受處分人因違反道路交通管理處罰條例案件，對於交通部公
路總局新竹區監理所中壢監理站於民國93年9 月13日所為之處分
（原處分案號：壢監裁字第裁53－Z00000000 號）聲明異議，本
院裁定如下：
    主  文
原處分撤銷。
甲○○汽車行駛於高速公路，而不遵管制之規定，處罰鍰新台幣
參仟元，並記違規點數壹點。
    理  由
一、按汽車行駛於高速公路或設站管制之道路，而不遵管制之規
    定者，處汽車駕駛人新臺幣3000元以上6000元以下罰鍰，並
    記違規點1 點，道路交通管理處罰條例第33條第1 項、第63
    條第1 項分別定有明文。又汽車行駛高速公路，不得在路肩
    上行駛，高速公路交通管制規則第9 條第1 項第2 款亦有明
    文。
二、原處分意旨略以：異議人即受處分人甲○○（下稱受處分人
    ）駕駛車號0729─DZ號自用小客車於民國94年6 月6 日7時
    43分許在國道一號北上55公里處「行駛路肩」，經內政部警
    政署國道公路警察局第一警察隊（下稱國道公路警察局）掣
    發公警局字第Z00000000 號舉發違反道路交通管理事件通知
    單，並將舉發違反道路交通管理事件通知單郵寄受處分人，
    因「遷移不明」遭退回，經辦理公示送達程序。嗣因受處分
    人未於舉發通知單所載期限內到案，經原處分機關於94年9
    月13日依道路交通管理處罰條例第33條第1 項規定裁處受處
    分人最高罰鍰新臺幣（下同）6000元，並依第63條第1 項記
    違規點數1 點。
三、異議意旨略以：受處分人未收到本件違規照片及舉發違反道
    路交通管理事件通知單（下稱舉發通知單），原處分機關逕
    為裁決之程序尚有未合，而於法定期限內聲明異議等語。
四、經查：
  (一)按處理違反道路交通管理事件，有關文書送達之程序，依行
    政程序法之規定，違反道路交通管理事件統一裁罰基準及處
    理細則第5 條定有明文。而送達，於應受送達人之住居所、
    事務所或營業所為之；又應受送達處所不明者，行政機關得
    依申請准公示送達（第1 項），無人為公示送達之申請者，
    行政機關認有必要時得依職權命為公示送達（第2 項），當
    事人變更其送達之處所而不向行政機關陳明，致有第一項情
    形者行政機關得依職權命為公示送達（第3 項）。行政程序
    法第72條第1 項前段、第78條分別定有明文。是本件舉發通
    知單之送達，應向受處分人之住居所為之，於應受送達處所
    不明時，始得為公示送達程序。
  (二)本件受處分人對於其所有車號0729─DZ號自用小客車於舉發
    時間，在國道高速公路行駛路肩之事實並不爭執，復有採證
    相片影本1 紙附卷可稽，則該汽車在高速公路行路肩之違規
    行為，應堪認定。
  (三)原舉發機關國道公路警察局就受處分人上揭違規事實，所掣
    發之公警局字第Z00000000 號舉發違反道路交通管理事件通
    知單，乃對受處分人原車籍之桃園縣新屋鄉清華村北勢24-7
    號掛號郵寄送達，以「遷移不明」遭退回，嗣經國道公路警
    察局以無法送達而辦理公示送達，固有該舉發違反道路交通
    管理事件通知單遭退回之信封影本及辦理公示送達公告在卷
    可憑。惟受處分人於93年10月28日已遷移住所至桃園縣新屋
    鄉○○○路○ 段186 巷16號居住，有受處分人戶政資料查詢
    資料1 紙在卷可稽，受處分人於遷移新址後雖未向監理機關
    陳明變更車籍地址，惟受處分人遷移新址有戶籍資料可供查
    詢，並非「應受送達處所不明」，舉發單位國道公路警察局
    未予查明，遽對已非受處分人住居所之處所送達，於法已有
    未合，其嗣後逕將舉發違規通知單公示送達，自非適法。從
    而，該舉發違規通知單送達不合法，受處分人未於舉發通知
    單上所載之應到案日期前到案，自屬不可歸責於受處分人之
    事由，原處分機關予以高額裁罰即有未洽。
五、綜上所述，受處分人所有前開車輛雖有於高速公路行駛路肩
    之違規行為，然原舉發單位未於應到案日期前將舉發通知單
    合法送達予受處分人，自不能認受處分人係故意不依限到案
    而從重裁罰。準此，原處分機關從重裁處受處分人罰鍰6000
    元並記違規點數1 點，容有未洽，自應由本院將原處分撤銷
    ，依道路交通管理處罰條例第33條第1 項、第63條第1 項第
    1 款、違反道路交通管理事件統一裁罰基準表規定，自為裁
    定如主文所示，以資適法。
據上論斷，應依道路交通案件處理辦法第20條前段，裁定如主文
。
中    華    民    國    94    年    10    月    31    日
                        交通法庭法  官  蔡寶樺
以上正本證明與原本無異。
如不服本判決應於送達後5 日內向本院提出抗告狀。
                                書記官  王泰元
中　　華　　民　　國　　94　　年　　10　　月　　31　　日
